---
output: html_document
---


Cargar las librerías `sp` y `raster`.
```{r, warning = FALSE, message = FALSE}
library(sp)
library(raster)
```
# Vectorial  
**Importar**  
Para importar archivos `shapefile`, del paquete `raster`.  
Cargamos los archivos vectoriales de las comunidades autónomas `spain.shp` y los parques naturales y nacionales `AP_spain.shp` de España.  
```{r, warning = FALSE}
Spain <- raster::shapefile("E:/SEMINARIO_BIOGEOGRAFIA/VECTORIAL/SPAIN/spain.shp")
PA <- shapefile("E:/SEMINARIO_BIOGEOGRAFIA/VECTORIAL/PNAC/AP_spain.shp")
```

**Visualizar**
```{r}
plot(Spain)
plot(PA)
```  
  
**Proyectar**  
Para conocer el sistema de referencia `proj4string()`.  
```{r, warning = FALSE}
proj4string(Spain)
proj4string(PA)
```
Para modificar el sistema de referencia `spTransform` se utiliza el código EPSG (https://spatialreference.org/ref/epsg).  
*WGS84 (Lat/Long): 4326*  
*ETRS89/UTM 30N: 25830*  
```{r, warning = FALSE}
Spain <- spTransform(Spain, CRS("+init=epsg:25830"))
```   
Si se quiere utilizar el sistema de referencia de otra capa.  
En lugar de indicar el sistema de referencia, mediante las funciónes `CRS` y `proj4string`, se utiliza el sistema de referencia de otra capa.
```{r, warning = FALSE, eval = FALSE}
Spain <- spTransform(Spain,
                     CRS(proj4string(PA)))
```

**Variables del objeto**  
Para acceder a las variables del objeto se utiliza `@` (`Spain@`) o la función `slotNames`.  
-`data`: Tabla de atributos  
-`polygons`: Coordenadas de todos los vértices de cada poligono  
-`plotOrder`: Orden en el que están los poligonos de la capa  
-`bbox`: Coordenadas del marco más extenso (xmin, ymin, xmax e ymax)   
-`proj4string`: Tipo de proyección de la capa  
```{r}
slotNames(Spain)
```
Para conocer las coordenadas de los extremos de la capa  
```{r}
Spain@bbox
```

**Tabla de atributos**  
Para acceder a la tabla de atributos se utiliza `$`(`Spain@data$NAME`o directamente `Spain$NAME` ).  
```{r}
Spain@data
```
```{r}
Spain$CCAA
```
Seleccionar objetos en la tabla de atributos. 
Seleccionamos la comunidad autónoma de Aragón y los parques nacionales.
```{r}
Aragon <- Spain[Spain$CCAA == "Aragon", ]
PNAC <- PA[PA$FIGURA == "Parque Nacional", ]
```
**Visualizar varias capas**  
Para visualizar varias capas superpuestas utilizar `add = TRUE`.  
```{r}
plot(Spain)
plot(Aragon, add = T, col = "red")
plot(PA, add= T, col = "darkorange1")
plot(PNAC, add = T, col = "green")
```  
  
**Cortar capas**  
Para cortar dos archivos vectoriales se puede utilizar la función `intersect` del paquete `raster`.
```{r, warning = FALSE, message = FALSE}
PA_Aragon <- raster::intersect(Aragon, PA)
```

```{r, warning = FALSE, message = FALSE}
plot(Aragon)
plot(Spain, add = T)
plot(Aragon, add= T, col= "red")
plot(PA_Aragon, add = T, col = "green")
```
  
**Exportar**  
Para exportar archivos vectoriales utilizar la función `shapefile` del paquete `raster`.
```{r, eval = FALSE}

raster::shapefile(Aragon, filename = "E:/SEMINARIO_BIOGEOGRAFIA/RESULTADOS/Aragon.shp", overwrite = TRUE)
```

# Raster

**Importar**  
Para importar archivos `raster` del paquete `raster`.  
```{r}
Temperatura_maxima <- raster("E:/SEMINARIO_BIOGEOGRAFIA/RASTER/SPAIN/TEMPERATURA_MAXIMA.tif")
Temperatura_minima <- raster("E:/SEMINARIO_BIOGEOGRAFIA/RASTER/SPAIN/TEMPERATURA_MINIMA.tif")
```

**Visualizar**
```{r}
plot(Temperatura_maxima)  
plot(Temperatura_minima)  
```
  
Es posible delimitar los rangos a graficar con el parámetro `zlim`.  
En este caso se visualizan los pixeles que superan los 30ºC (ºC x 10).  
```{r}
plot(Temperatura_maxima, zlim = c(300, 450))
```

**Unir varios raster en un objeto**   
Esto es muy util para trabajar con varios raster a la vez.  
```{r}
Temperatura <- stack(Temperatura_maxima, Temperatura_minima)
plot(Temperatura)
```
  
**Proyectar**  
Para conocer el sistema de referencia `projection()`. Esto difiere de los archivos vectoriales.    
```{r, warning = FALSE}
projection(Temperatura)
```
Para modificar el sistema de referencia.  
```{r, warning = FALSE}
Temperatura <- projectRaster(Temperatura, crs = "+init=epsg:25830")
```
**Algebra raster**  
Las operaciones sobre los raster se ejecutan directamente sobre el objeto.  
En este caso transformamos de ºC x 10 a ºC.  
```{r}
Temperatura$TEMPERATURA_MAXIMA <- Temperatura$TEMPERATURA_MAXIMA / 10
Temperatura$TEMPERATURA_MINIMA <- Temperatura$TEMPERATURA_MINIMA / 10
```
Es posible obetener algunas estadísticas básicas `min()`, `max()`, `mean()`, `median()`, `sum()`,`range()` (entre otras) para conocer los raster.
Estas estadísticas son de todo el raster, en este caso la temperatura media de España.
```{r}
cellStats(Temperatura$TEMPERATURA_MAXIMA, "mean")
```

Para ejecutar operaciones entre rasters.   
Se puede actuar directamente sobre los rasters. 
```{r}
Temperatura_media <-  (Temperatura$TEMPERATURA_MAXIMA + Temperatura$TEMPERATURA_MINIMA) / 2
```

Se puede utilizas la función `calc` del paquete `raster`.
```{r}
Temperatura_media_2 <- calc(Temperatura, mean)
```
```{r}
plot(Temperatura_media)
plot(Temperatura_media_2)
```

  
**Exportar**
```{r, eval = FALSE}
writeRaster(Temperatura_media, "E:/SEMINARIO_BIOGEOGRAFIA/RESULTADOS/Temperatura_media.tif")
```

# Operaciones Vector-Raster  
**Cortar**  
Cortar capa raster a partir de capa vectorial.  
La función `crop` corta con el extend (bbox) de archivo vectorial.  
```{r}
Temperatura_Aragon <- crop(Temperatura_media, Aragon)
plot(Temperatura_Aragon)
```

La función `mask` corta con la geometría del archivo vectorial. 
```{r}
Temperatura_Aragon <- mask(Temperatura_media, Aragon)
plot(Temperatura_Aragon)
```
  
Es mas rápido cortar primero con `crop`, seguidamente de `mask`.  
```{r}
Temperatura_Aragon <- mask(crop(Temperatura_media,
                                Aragon),
                           Aragon)
plot(Temperatura_Aragon)
```
  
**Extraer información**  
Para extraer la información de un raster utilizando un poligono se utiliza la función `extract`.
En este caso extraemos la temperatura de las áreas protegidas de Aragón.  
```{r, warning = FALSE}
Temperatura_PA <- extract(Temperatura_media, PA_Aragon, fun = mean, df = T)
```
Unimos los nombres de las áreas protegidas `PA_Aragon$NOMBRE` con los resultados `Temperatura_PA`, mediante la funcion `cbind`.
```{r}
Temperatura_PA <- cbind(PA_Aragon$NOMBRE, Temperatura_PA)
```
Eliminamos columna 3 y modificamos el nombre de las columnas
```{r}
Temperatura_PA <- Temperatura_PA[,-2]
colnames(Temperatura_PA) <- c("AREA PROTEGIDA", "TEMPERATURA")
```
```{r}
Temperatura_PA
```


# Materiales de aprendizaje  
Geocomputation with R: https://geocompr.robinlovelace.net  
Spatial Data Science with R: https://rspatial.org/raster/index.html  
Rspatialdata: https://rspatialdata.github.io/index.html  
Coding club: https://ourcodingclub.github.io/tutorials.html  