---
title: "Untitled"
author: "Mario"
date: "20/1/2023"
output: html_document
---


Breve introducción a funciones para el manejo de datos espaciales.


Instalar paquetes
#```{r}
#install.packages(c("raster", "ggplot2", "rgdal"), dependences = TRUE)
#```
Cargar el paquete
```{r}
library(raster)
library(ggplot2)
library(rgdal)
```

Ajusta la carpeta de trabajo a la localización de este script
```{r}
setwd(dirname(rstudioapi::getActiveDocumentContext()$path))
```
Cargar datos
Cargar archivo vectorial
```{r}
shp <- readOGR("D:/SEMINARIO_BIOGEOGRAFIA/PN_Ordesa.shp")
```
cargar archivo raster
```{r}
raster <- raster("D:/SEMINARIO_BIOGEOGRAFIA/raster_ordesa.tif")
```

Información del archivo vectorial
```{r}
summary(shp)
class(shp)
kk <- shp@data
```
Visualizar archivos
```{r}
plot(shp)
```
```{r}
plot(raster)
```


Sistemas de referencia
```{r}
sf::st_crs("EPSG:4326")
```


#```{r}
#proj4string(shp)
#latlong = "+init=epsg:4326"
#proj4string(shp) = CRS(latlong)
#```
#```{r}
#projection(raster)
#latlong = "+init=epsg:4326"
#spTransform(raster, CRS(latlong))
#```

https://mgimond.github.io/Spatial/mapping-data-in-r.html

https://geocompr.robinlovelace.net/geometry-operations.html



#######################################################
#######################################################
#######################################################

Manejo de bucles para la automatización de procesos.
Descarga y visualización de datos en Rstudio.
Extracción de datos ráster a partir de puntos basados en latitud y longitud en Rstudio.
Análisis del patrón de los datos espaciales basados en modelos lineales en Rstudio.
Presentación de resultados de manera visual en Rstudio.


Se realizarán dos prácticas con las que poder asimilar los diferentes procesos explicados.

Práctica 1. Descarga de datos climáticos para una región concreta, basada en bucles, mediante Rstudio.

Práctica 2. Extracción, y posterior visualización de valores de temperatura en localidades concretas.

