---
title: "Análisis de Endemismos en España Peninsular"
author: "Tu Nombre Aquí"
date: "`r Sys.Date()`"
output: html_document
---


# Llamada a librerías
```{r carga_librerias}
library(sf) # Para datos espaciales
library(dplyr) # Para manipulación de datos
library(ggplot2) # Para visualización
library(rnaturalearth) # Para descarga de datos espaciales de apoyo
```

# Llamada a datos de endemismos
```{r carga_datos}
endemism <- read.csv2("C:/A_TRABAJO/CURSO_FORMACION_CSIC/Formacion_CSIC_2025/DATA/endemism_seleccionados.csv")
```

# Comprueba la estructura de los datos
```{r estructura_datos}
str(endemism)
```

# Conversión a objeto espacial (sf)
```{r conversion_sf}
endemism_sf <- st_as_sf(endemism, coords = c("Longitud", "Latitud"), crs = 4326)
```

# Comprobar sistema de referencia
```{r crs_original}
st_crs(endemism_sf)
```

# Transformación al sistema de referencia ETRS89 30N (EPSG: 25830)
```{r transformacion_crs}
endemism_sf <- st_transform(endemism_sf, crs = 25830)
```

# Mapa básico de endemismos
```{r mapa_basico}
ggplot() +
  geom_sf(data = endemism_sf, color = "red")
```

# Mapa básico de endemismos agrupados por especie
```{r mapa_especie}
ggplot() +
  geom_sf(data = endemism_sf, aes(color = Especie))
```

# Descarga de España desde Natural Earth (https://www.naturalearthdata.com/)
```{r carga_mapa_espana}
spain_map <- ne_states(country = "spain")
```

# Comprobar sistema de referencia
```{r crs_espana}
st_crs(spain_map)
```

# Transformación al sistema de referencia ETRS89 30N (EPSG: 25830)
```{r transformacion_crs_espana}
spain <- st_transform(spain_map, crs = 25830)
```

# Mapa básico de endemismos sobre España
```{r mapa_espana_endemismos}
ggplot() +
  geom_sf(data = spain) +
  geom_sf(data = endemism_sf, color = "red")
```

# Selección de España Peninsular mediante dplyr
```{r seleccion_peninsular}
spain_peninsular <- spain %>%
  dplyr::select(Provincia = region) %>%
  dplyr::filter(!Provincia %in% c("Islas Baleares", "Canary Is.", "Ceuta", "Melilla"))
```

# Mapa básico de endemismos sobre España Peninsular
```{r mapa_peninsular_endemismos}
ggplot() +
  geom_sf(data = spain_peninsular) +
  geom_sf(data = endemism_sf, color = "red")
```

# Disolución de las de provincias para obtener un solo poligono
```{r disolucion_limites}
spain_peninsular_dissolved <- st_union(spain_peninsular)
```

# Mapa básico de endemismos sobre España Peninsular unificada
```{r visualizacion_poligono_disuelto}
ggplot() +
  geom_sf(data = spain_peninsular, color = "green4") +
  geom_sf(data = spain_peninsular_dissolved, fill= "transparent", color = "black", linewidth  = 1) +
  geom_sf(data = endemism_sf, color = "red")
```

# Descaraga y mapeado del mapa mundial con España Penínsular y endemismos
```{r mapa_mundo_peninsula}
world_map <- ne_countries(scale = 10)

ggplot() +
  geom_sf(data = world_map , fill = "gray30", color = "black") +
  geom_sf(data = spain_peninsular_dissolved, color = "black", linewidth  = 1) +
  geom_sf(data = endemism_sf, color = "red", alpha = .4) +
  coord_sf(xlim = c(-10, 4), ylim = c(35,44)) +
  theme_light()
```

# Creación de malla hexagonal 
```{r creacion_malla}
malla <- st_make_grid(spain_peninsular_dissolved, cellsize = 50000, square = FALSE)
malla <- st_as_sf(malla)
```

# Intersección de malla con con España Penínsular
```{r interseccion_malla_peninsula}
malla <- st_intersection(malla, spain_peninsular_dissolved)
```

# Mapa básico de la malla intersectada con España Penínsular
```{r mapa_malla_intersectada}
ggplot() +
  geom_sf(data = world_map , fill = "gray30", color = "black") +
  geom_sf(data = spain_peninsular_dissolved, color = "black", linewidth  = 1) +
  geom_sf(data = malla, fill = "transparent") +
  geom_sf(data = endemism_sf, color = "red", alpha = .4) +
  coord_sf(xlim = c(-10, 4), ylim = c(35,44)) +
  theme_light()
```

# Intersección de endemismos con España Penínsular
```{r interseccion_endemismos_peninsula}
endemism_sf_spain <- st_intersection(endemism_sf, spain_peninsular_dissolved)
```

# Mapa básico de los endemismos intersectados con España Ibérica
```{r mapa_endemismos_intersectados}
ggplot() +
  geom_sf(data = world_map , fill = "gray30", color = "black") +
  geom_sf(data = spain_peninsular_dissolved, color = "black", linewidth  = 1) +
  geom_sf(data = endemism_sf, color = "green") +
  geom_sf(data = endemism_sf_spain, color = "red") +
  coord_sf(xlim = c(-10, 4), ylim = c(35,44)) +
  theme_light()
```

# Unión espacial de la malla con los endemismos
```{r union_malla_endemismos}
malla_puntos <- st_join(malla, endemism_sf_spain, join = st_intersects)
malla_puntos <- malla_puntos %>% filter(Especie > 0)
```

# Mapa basico de la malla que contiene endemismos
```{r mapa_malla_endemismos_unidos}
ggplot() +
  geom_sf(data = world_map , fill = "gray30", color = "black") +
  geom_sf(data = spain_peninsular_dissolved, color = "black", linewidth  = 1) +
  geom_sf(data = malla_puntos, fill = "blue", alpha = .2) +
  geom_sf(data = endemism_sf_spain, color = "red", alpha = .4) +
  coord_sf(xlim = c(-10, 4), ylim = c(35,44)) +
  theme_light()
```

# Cálculo del área de las celdas de la malla
```{r calculo_area_celdas}
malla_puntos <- malla_puntos %>% mutate(area_km2 = as.numeric(st_area(.)/1000000))
```




