---
title: "Ejemplo prático análisis espacial con R"
author: "Mario Mingarro"
date: "Marzo 2025"
output: 
  prettydoc::html_pretty:
    theme: architect
    highlight: github
---


## Introducción
Este documento realiza un análisis espacial de endemismos en la España Peninsular, utilizando datos de especies y variables ambientales como elevación y temperatura.

## Carga de librerías
Cargamos las librerías necesarias para el análisis espacial y la visualización de datos.


```{r carga_librerias}
library(sf) # Para datos espaciales
library(dplyr) # Para manipulación de datos
library(ggplot2) # Para visualización
library(geodata) # Para descargar datos geográficos
library(terra) # Para manejo de datos raster
```

## Carga de datos de endemismos desde CSV
```{r carga_datos}
endemismos <- read.csv2("C:/A_TRABAJO/CURSO_FORMACION_CSIC/Formacion_CSIC_2025/DATA/endemism_seleccionados.csv")
```

## Estructura de los datos
```{r estructura_datos}
str(endemismos)
```

# Conversión a objeto espacial (sf)
```{r conversion_sf}
endemismos <- st_as_sf(endemismos, coords = c("Longitud", "Latitud"), crs = 4326)
```
# Mapa básico  con ggplot
```{r}
ggplot() +
  geom_sf(data = endemismos, color = "red")
```

# Mapa combinado con ENP y endemismos
```{r}
ggplot() +
  geom_sf(data = endemismos, aes(color = Especie))
```

# Comprobar el CRS original
```{r crs_original}
st_crs(endemismos)
```

# Transformación al sistema de referencia ETRS89 30N (EPSG: 25830)
```{r transformacion_crs}
endemismos <- st_transform(endemismos, crs = 25830)
```

# Verificar el CRS
```{r crs_verificado}
st_crs(endemismos)
```

# Cargar datos de España usando el paquete geodata
```{r carga_mapa_espana}
spain <- geodata::gadm(country = "ESP", level = 1, path = tempdir())
spain <- st_as_sf(spain)
spain <- st_transform(spain, crs = 25830)
```

# Selección de España Peninsular
```{r seleccion_peninsular}
spain_peninsular <- spain %>%
  dplyr::select(CCAA = NAME_1) %>%
  dplyr::filter(!CCAA %in% c("Islas Baleares", "Islas Canarias", "Ceuta y Melilla"))
spain_peninsular_mask <- st_union(spain_peninsular)
```
# Creación de la máscara de España Peninsular
```{r creacion mascara}
spain_peninsular_mask <- st_union(spain_peninsular)
```

# Visualización de endemismos sobre España Peninsular
```{r mapa_peninsular_endemismos}
ggplot() +
  geom_sf(data = spain_peninsular, color = "green4") +
  geom_sf(data = spain_peninsular_mask, fill = "transparent", color = "black", linewidth = 1) +
  geom_sf(data = endemismos, color = "red")
```

# Descarga y visualización del mapa mundial con España Peninsular y endemismos
```{r mapa_mundo_peninsula}
world_map <- geodata::world(path = tempdir(), resolution = 2)
world_map <- st_as_sf(world_map)

ggplot() +
  geom_sf(data = world_map, fill = "gray30", color = "black") +
  geom_sf(data = spain_peninsular_mask, color = "black", linewidth = 1) +
  geom_sf(data = endemismos, color = "red", alpha = .4) +
  coord_sf(xlim = c(-10, 4), ylim = c(35, 44)) +
  theme_light()
```

# Creación de malla hexagonal
```{r creacion_malla}
malla <- st_make_grid(spain_peninsular_mask, cellsize = 50000, square = FALSE)
malla <- st_as_sf(malla)
ggplot() +
  geom_sf(data = world_map , fill = "gray30", color = "black")+
  geom_sf(data = spain_peninsular_mask, color = "black", linewidth  = 1)+
  geom_sf(data = malla, fill = "transparent")+
  geom_sf(data = endemismos, color = "red", alpha = .4)+
  coord_sf(xlim = c(-10, 4),
           ylim = c(35,44)) +
  theme_light()
```

# Intersección de malla hexagonal con España Peninsular
```{r malla peninsula}
malla <- st_intersection(malla, spain_peninsular_mask)
ggplot() +
  geom_sf(data = world_map , fill = "gray30", color = "black")+
  geom_sf(data = spain_peninsular_mask, color = "black", linewidth  = 1)+
  geom_sf(data = malla, fill = "transparent")+
  geom_sf(data = endemismos, color = "red", alpha = .4)+
  coord_sf(xlim = c(-10, 4),
           ylim = c(35,44)) +
  theme_light()
```

# Seleccionar los registros dentro de España peninsular
```{r interseccion_endemismos_peninsula}
endemismos_spain <- st_intersection(endemismos, spain_peninsular_mask)
ggplot() +
  geom_sf(data = world_map , fill = "gray30", color = "black")+
  geom_sf(data = spain_peninsular_mask, color = "black", linewidth  = 1)+
  geom_sf(data = endemismos, color = "green")+
  geom_sf(data = endemismos_spain, color = "red")+
  coord_sf(xlim = c(-10, 4),
           ylim = c(35,44)) +
  theme_light()
```
# Relacionar el número de endemismos por cuadrícula 
```{r }
resultado <- st_join(malla, endemismos_spain, join = st_intersects)
resultado <- resultado %>%  
  filter(Especie > 0) # selecciona solo aquellas cuadriculas con al menos 1 presencia

ggplot() +
  geom_sf(data = world_map , fill = "gray30", color = "black")+
  geom_sf(data = spain_peninsular_mask, color = "black", linewidth  = 1)+
  geom_sf(data = resultado, fill = "blue", alpha = .2)+
  geom_sf(data = endemismos_spain, color = "red", alpha = .4)+
  coord_sf(xlim = c(-10, 4),
           ylim = c(35,44)) +
  theme_light()
```


# Raster

## Descarga modelo digital de elevaciones 
```{r }
dem <- geodata::elevation_30s(country = "ESP", path = tempdir()) # descarga
dem <- terra::aggregate(dem, 3, fun = "median") #cambia resolución

dem_df <- as.data.frame(dem, xy = TRUE)
colnames(dem_df) <- c("x", "y", "elevation")
```

# Visualización del MDE como mapa base
```{r visualizacion_dem}
ggplot() +
  geom_sf(data = world_map , fill = "gray30", color = "black")+
  geom_sf(data = spain_peninsular_mask, color = "black", linewidth  = 1)+
  geom_tile(data = dem_df, aes(x = x, y = y, fill = elevation))+
  geom_sf(data = resultado, fill = "blue", alpha = .2)+
  geom_sf(data = endemismos_spain, color = "red", alpha = .4)+
  coord_sf(xlim = c(-10, 4),
           ylim = c(35,44)) +
  theme_light()
```

# Descarga datos climaticos temperatura maxima y minima
```{r }
tmax <- geodata::worldclim_country(country = "ESP", var = "tmax", res = 0.5, path = tempdir())
tmin <- geodata::worldclim_country(country = "ESP", var = "tmin", res = 0.5, path = tempdir())

plot(tmax) #visualizar rápido raster
```
# Cálculo de medias mñaximas y minimas
```{r }
tmax_media <- mean(tmax)
tmin_media <- mean(tmin)

plot(tmax_media)
```
# Cálculo de la temperatura media mensual
```{r }
tmed_mensual <- (tmax + tmin) / 2

plot(tmed_mensual)
```
# Cálculo de la temperatura media anual
```{r }
tmed_anual <- (tmax_media + tmin_media) / 2

plot(tmed_anual)
```

# Unión de datos climáticos con la malla
```{r union_malla_clima}
resultado_vect <- terra::vect(resultado) # spatvector para trabjar mejor con terra 
terra::crs(tmed_anual) == terra::crs(resultado_vect)# Verificar el CRS de los datos
tmed_anual <- terra::project(tmed_anual, terra::crs(resultado_vect))
tmed_anual_malla <- terra::zonal(tmed_anual, resultado_vect, fun = "median")
resultado <- mutate(resultado, T_med = tmed_anual_malla$mean)
head(resultado)
```


# Presentación de resultados
```{r presentacion_resultados}
# Mapa existente
mapa <- ggplot() +
  geom_sf(data = world_map, fill = "gray30", color = "black") +
  geom_tile(data = dem_df, aes(x = x, y = y, fill = elevation)) +
  geom_sf(data = resultado, aes(col = Especie), fill = "transparent", linewidth = 1) +
  geom_sf(data = endemismos_spain, color = "red", alpha = 0.4) +
  geom_sf(data = spain_peninsular_mask, color = "black", fill = "transparent", linewidth = 1) +
  coord_sf(xlim = c(-10, 4), ylim = c(35, 44)) +
  theme_light() +
  scale_fill_gradient(low = "white", high = "black")

# Boxplot
boxplot_plot <- ggplot() +
  geom_boxplot(data = resultado, aes(x = Especie, y = T_med, fill = Especie)) +
  theme(
    panel.background = element_rect(fill = "gray80"), # Fondo gris oscuro
    plot.background = element_rect(fill = "gray20"), # Fondo del gráfico gris oscuro
    legend.position = "none",
    line = element_blank(),
    axis.title.x = element_blank(),
    axis.text.x = element_blank(),
    axis.title.y = element_text(color = "white"), # Titulo eje y blanco
    axis.text.y = element_text(color = "white") # texto eje y blanco
  ) +
  labs(y = "ºC")

boxplot_grob <- ggplotGrob(boxplot_plot)

# Ajustar la posición del boxplot en la parte inferior del mapa
mapa + 
  annotation_custom(grob = boxplot_grob, 
                    xmin = -10, xmax = 4, 
                    ymin = 34.6, # Ajustar la posición vertical (20% del rango del eje y)
                    ymax = 35.8) # Ajustar la altura del boxplot
```