---
title: "Untitled"
author: "Mario"
date: "20/1/2023"
output: html_document
---
# TRABAJANDO EN R

## Directorio de trabajo en R
El directorio de trabajo en R es la carpeta donde se está trabajando. Por lo tanto, es el lugar (el entorno) donde debe almacenar los archivos de su proyecto para poder cargarlos o donde se guardarán sus objetos R.

Obtener la ruta del directorio de trabajo
```{r}
getwd()
```
Modificar la ruta del directorio de trabajo
```{r}
setwd("C:/NUEVO_DIRECTORIO")
```
Más Información: https://r-coder.com/working-directory-r/

## Instalación de paquetes R
Un paquete R es una biblioteca de funciones

Instalar paquetes desde CRAN (Comprehensive R Archive Network), el repositorio oficial de paquetes R.
```{r}
install.packages("ggplot")
```
Después de la instalación, hay que cargar el paquete
```{r}
library("ggplot")
```
Más Información: https://r-coder.com/install-r-packages/

## Ayuda en R

Ayuda inicial
```{r}
help.start()
```
Ayuda de una función o paquete conociendo el nombre exacto
```{r}
?ggplot
```
Ayuda de una función o paquete sin conocer el nombre exacto
```{r}
??ggpl
```
Viñeta de ejemplos
Las viñetas son largas guías de paquetes que describen su uso con amplias explicaciones y ejemplos
```{r}
vignette("extending-ggplot2")
```
Más Información:https://r-coder.com/help-r/

## Tipo de datos en R

Vector
Los vectores son la estructura de datos más básica en R. Estas estructuras permiten concatenar datos.
```{r}
numero <- c(1, 2, 3)
caracter <- c("a","b", "AbC")
vector <- c(1, "ae", "2a")
```
Verificar el tipo de vector
```{r}
class(numero)
class(caracter)
class(vector)
```
Conocer la longitud del vector
```{r}
length(vector)
```
Acceder a elementos de vectores
```{r}
vector[1]
```
Más información: https://r-coder.com/vector-r/

## Marco de datos en R
Los marcos de datos son el objeto más habitual para almacenar datos en R. Este tipo de objeto está formado por filas y columnas.

Crear marco de datos vacío.
```{r}
marco_datos <- data.frame(Nombre = character(),
                          Edad = numeric())
```
Añadir datos al marco de datos vacío.
```{r}
marco_datos[1,1] <- "Mario"
marco_datos[1,2] <- 12
marco_datos[2,1] <- "Maria"
marco_datos[2,2] <- 21
```
Acceder a los datos del marco de datos
```{r}
marco_datos[1,1]     # Fila 1 y columna 1
marco_datos[1, ]     # Fila 1 todas las columnas
marco_datos[ ,2]     # Todas las filas y columna 2
marco_datos$Nombre   # Todos los datos de la variable Nombre
```
Agregue columnas y filas al marco de datos
```{r}
marco_datos$edad_2 <- marco_datos$Edad * 2 # Sin crear objeto intermedio
edad_3 <- marco_datos$Edad * 3 # Creando un objeto intermedio u otro ya existente
marco_datos <- cbind(marco_datos, edad_3)
nuevo_vector <- c("aaa", 17)
marco_datos <- rbind(marco_datos, nuevo_vector)
```

